臺灣桃園地方法院行政訴訟判決　　　　　110年度交字第326號
　　　　　　　　　　　　　　　　　　110年10月5日辯論終結
原　　　告　楊金花　
被　　　告　桃園市政府交通事件裁決處

代　表　人　張丞邦　
訴訟代理人　黃一鳴律師
上列當事人間交通裁決事件，原告不服被告民國110 年7 月12日
桃交裁罰字第58-U00000000號裁決，提起行政訴訟，本院判決如
下：
    主  文
原告之訴駁回。
訴訟費用新臺幣參佰元由原告負擔。
    事實及理由
一、事實概要：原告於民國110 年3 月30日16時37分許，駕駛車
    牌號碼0000-00 號自用小客車（下稱系爭車輛），行經桃園
    市中壢區自立新村平交道時，於警鈴已響、閃光號誌已顯示
    時仍進入平交道並穿越，因民眾檢舉經內政部警政署鐵路警
    察局臺北分局（下稱舉發機關）員警於110 年4 月2 日以鐵
    警行字第U00000000 號舉發違反道路交通管理事件通知單（
    下稱系爭舉發單）逕行舉發原告違反道路交通管理處罰條例
    （下稱道交條例）第54條第1 款規定，並載明應於110 年5
    月17日前到案。嗣原告於110 年4 月29日到案向被告陳述意
    見，被告於110 年7 月12日仍認原告於上開時、地，駕駛系
    爭車輛有「警鈴已響、閃光號誌已顯示，闖平交道」之違規
    事實，乃依道交條例第54條第1 款規定，以桃交裁罰字第58
    -U00000000號違反道路交通管理事件裁決書（下稱原處分）
    裁處原告罰鍰新臺幣（下同）7 萬4,500 元，吊扣駕駛執照
    12個月及諭知易處處分，並應參加道路交通安全講習，原處
    分並於同日送達原告。原告不服原處分，亦於同日提起本件
    行政訴訟，被告則於審理中刪除原處分處罰主文第二項。
二、原告起訴主張：平交道警示燈光剛亮起時，原告駕車已至停
    止線，見路邊仍有行人穿越，也無指示員指揮，即繼續通過
    平交道，過平交道後柵欄仍未有動作。該處為原告每日通勤
    必經之地，原告均會放慢速度行駛，且違規當時如車輛停在
    網狀線上亦會受罰，故判斷應繼續行駛，以免在網狀線上停
    車違規。又原處分之處罰內容，對原告也造成莫大負擔等語
    。並聲明：原處分撤銷。
三、被告則以：
  ㈠舉發機關110 年6 月11日鐵警北分行字第1100004660號函略
    以：經查110 年3 月30日16時37分10秒，自立新村平交道(
     下稱該平交道) 警鈴已響、閃光號誌已顯示，旨揭車輛行
    經停止線未能及時煞停，嗣於16時37分15秒該車仍未停車接
    續闖越該平交道路口，檢視該平交道路口監視器影像查證違
    規屬實，依法掣單舉發無訛。
  ㈡依採證光碟內容可見「2021/ 03/30 16：37：10」時警鈴已
    經響起，閃光號誌已顯示，原告尚未駛入平交道( 尚未超過
    停止線) ，而原告於影片時間2021/03/30 16 ：37：15至16
    ：37：18時仍闖越平交道，並未遵守停、看、聽之準則，在
    系爭車輛闖越平交道前，警鈴已響，閃光號誌已顯示，原告
    並非在不能注意之情況下為本件違規行為，自屬有過失，根
    據行政罰法第7 條第1 項規定，仍屬應處罰之行為，其違規
    屬實，舉發機關依法舉發並無違誤。
  ㈢而原告若於警鈴已響、閃光號誌已顯示之情形下只能臨時停
    車於黃網狀線時，其違規即因無期待可能性而有阻卻責任事
    由；惟本件原告於發現警鈴已響、閃光號誌已顯示之情形下
    未即時停車，卻仍闖越平交道以致可能發生之更大危險，原
    告之主張應不得為其免罰之依據。至原告稱處罰過重，影響
    渠個人之生活云云，按裁決機關本即應依法裁決，此為法治
    國家必須依循之基本原則，亦無相關法律規定對此可考量行
    為人即原告之家庭狀況或生計困難等情事而得據以執為免罰
    之依據。再者，罰鍰金額及吊扣駕駛執照乃法律所明文規定
    之法律效果，本處尚無酌減權限，而依其程度定有不同裁罰
    標準，尚未逾越必要之程度，與比例原則無違。從而，本處
    據以裁罰，於法並無不合等語。
  ㈣並聲明：原告之訴駁回。
四、本件爭點：原告是否有於警鈴已響、閃光號誌已顯示時，仍
    擅闖平交道之違規？原處分之裁罰是否合法適當？
五、本院之判斷：
  ㈠按「汽車駕駛人，駕車在鐵路平交道有下列情形之一者，處
    新臺幣15,000元以上90,000元以下罰鍰，並吊扣其駕駛執照
    一年。……：一、不遵守看守人員之指示，或警鈴已響、閃
    光號誌已顯示，或遮斷器開始放下，仍強行闖越。」、「汽
    車駕駛人，有下列情形之一者，應接受道路交通安全講習：
    ……四、有第54條規定之情形。」道交條例第54條第1 款、
    第24條第1 項第4 款分別定有明文；又「汽車行駛中，駕駛
    人看到鐵路平交道標誌或標線後，應即將速度減低至時速15
    公里以下，接近平交道時，應依下列規定：一、鐵路平交道
    設有遮斷器或看守人員管理者，如警鈴已響、閃光號誌已顯
    示或遮斷器已開始放下或看守人員表示停止時，應即暫停，
    俟遮斷器開放或看守人員表示通行後，始得通過。如遮斷器
    未放下或看守人員未表示停止時，仍應看、聽鐵路兩方無火
    車駛來，始得通過」，亦為道路交通安全規則第104 條第1
    項第1 款所明定。再按，違反行政法上義務之行為非出於故
    意或過失者，不予處罰，行政罰法第7 條第1 項亦有明文。
  ㈡另按交通部79年8 月3 日交路字第022837號函就平交道範圍
    之函釋略以：「劃設有鐵路平交道停止線者，以該標線界定
    其範圍；未劃設停止線之鐵路平交道者，以設置鐵路平交道
    標誌「遵31」或「遵32」或「遵33」或「遵34」標誌之地點
    界定其範圍；停止線及鐵路平交道標誌均未設置者以近距離
    近端之鐵路外側軌條3 公尺範圍界線定之」，上開函釋內容
    關於平交道範圍之認定標準，經核與前開道交條例第54條規
    定意旨無違，本院自得予以酌適用。
  ㈢本院於言詞辯論期日勘驗卷附採證光碟之結果略以：
  ⒈traffic_00000000_1638_0.mpeg：影像為檢舉人站立於車道
    旁拍攝之檢舉畫面，日期為『2021/03/30』，於影片時間1
    秒時，畫面中平交道之閃光號誌制動並持續閃爍，亦同步有
    警鈴聲響之背景音。於影片時間5 秒時，畫面左側出現『25
    76-YM 』號黑色自小客車（下稱系爭車輛），並未煞車停止
    ，仍持續駛入平交道。於影片時間9 秒時，平交道之遮斷器
    橫桿開始垂放，系爭車輛此時已通過平交道進入銜接路段。
  ⒉00000000000.avi ：影像為平交道上方固定式監視器畫面，
    面，畫面左上角顯示『全場景攝影機東1 』，日期為『2021
    /03/ 30 』，於影片時間15秒時，畫面右側可見平交道閃光
    號誌制動並持續閃爍，亦同步有警鈴聲響之背景音。於影片
    時間17秒時，系爭車輛自畫面右上角之對向車道出現。於影
    片時間18秒時，系爭車輛駛入黃色網狀線區域。於影片時間
    19秒時，系爭車輛通過黃色網狀線區域並到達平交道前停止
    線處。於影片時間20秒時，系爭車輛未嘗減速，超越停止線
    並駛入平交道通過。
  ⒊00000000000.avi ：影像為平交道上方固定式監視器畫面，
    畫面左上角顯示『全場景攝影機東2 』，日期為『2021/03/
    30』，於影片時間14秒時，畫面左側可見平交道閃光號誌制
    動並持續閃爍，亦同步有警鈴聲響之背景音。於影片時間15
    秒時，系爭車輛自畫面右上角之外側車道出現。於影片時間
    17秒時，系爭車輛駛入黃色網狀線區域。於影片時間18秒時
    ，系爭車輛通過黃色網狀線區域並到達平交道前停止線處。
    於影片時間19秒時，系爭車輛未嘗減速，超越停止線並駛入
    平交道通過。
  ⒋00000000000.avi ：影像為平交道上方固定式監視器畫面，
    畫面左上角顯示『全場景攝影機西1 』，日期為『2021/03/
    30』，於影片時間12秒時，畫面左側可見平交道閃光號誌制
    動並持續閃爍，亦同步有警鈴聲響之背景音。於影片時間19
    秒時，系爭車輛自畫面右下角之平交道出現並持續通過。於
    影片時間20秒時，系爭車輛通過平交道並進入銜接路段之黃
    色網狀線區域，同時間遮斷器橫桿開始垂放。於影片時間22
    秒時，系爭車輛離開畫面。
  ⒌00000000000.avi ：影像為平交道上方固定式監視器畫面，
    畫面左上角顯示『全場景攝影機西2 』，日期為『2021/03/
    30』，於影片時間9 秒時，有警鈴聲響之背景音。於影片時
    間16秒時，系爭車輛自畫面左下角之平交道出現並持續通過
    。於影片時間16秒時，系爭車輛通過平交道並進入銜接路段
    之黃色網狀線區域，同時間遮斷器橫桿開始垂放。於影片時
    間19秒時，系爭車輛離開畫面。
  ⒍上開勘驗結果業經本院製作勘驗筆錄（見本院卷第82至83頁
    ），而原告對於上開勘驗結果當庭表示沒意見等語（見本院
    卷第83頁）。
  ㈣依上開勘驗結果所呈，原告駕駛系爭車輛於平交道閃光號誌
    及警鈴制動時，尚未接近平交道前之停止線，過2 秒許始通
    過停止線並進入黃色網狀線區域後再持續直行闖越平交道，
    原告顯有充足時間可以將系爭車輛依規定停在停止線前，亦
    不至於煞車不及而進入黃色網狀線內。原告固不否認其有發
    覺平交道閃光警示燈制動之情形，惟原告仍強行通過平交道
    並執前詞主張，核其既為具有正常智識程度之成年駕駛人，
    對於平交道閃光號誌與警鈴制動時，雖遮斷器尚未降下仍應
    煞車暫停不得再闖入平交道之交通法規應知悉甚詳。其駕車
    違規闖越平交道之行為已屬明知且有意為之，且與其他路人
    是否繼續穿越通行、平交道有無看守人員等情事均屬無關。
    足認原告駕駛系爭車輛，於事實概要欄之時間、地點，行經
    平交道時，確有「警鈴已響、閃光號誌已顯示，闖平交道」
    之違規行為無訛，被告據此作成原處分，應認有據。
  ㈤末按違反道路交通管理事件統一裁罰基準及處理細則第1 條
    規定：「本細則依道路交通管理處罰條例第92條第4 項規定
    訂定之」、第2 條第1 項、第2 項規定：「處理違反道路交
    通管理事件之程序及統一裁罰基準依本細則之規定辦理。前
    項統一裁罰基準，如附件違反道路交通管理事件統一裁罰基
    準表」，核上開統一裁罰基準及處理細則之規定，就其立法
    目的及功能，乃為防止處罰機關枉縱或偏頗，依道交條例第
    92條第4 項所授權交通部會同內政部訂定「違反道路交通管
    理事件統一裁罰基準及處理細則」及其附件「違反道路交通
    管理事件統一裁罰基準表」，用以維持裁罰之統一性與全國
    因違反道路交通管理事件受處罰民眾之公平，不因裁決人員
    不同，而生偏頗，寓有避免各監理機關於相同事件恣意為不
    同裁罰之功能，並非法所不許，於憲法上保障人民財產權之
    意旨並無牴觸（此並有司法院釋字第511 號解釋意旨理由足
    資參照），並無違反法律保留原則，被告自得依此基準而為
    裁罰。查，依本件違規行為時點之違反道路交通管理事件統
    一裁罰基準表記載，小型車不遵守看守人員之指示，或警鈴
    已響、閃光號誌已顯示，或遮斷器開始放下，仍強行闖越，
    而遵期到案聽候裁決者，應處罰鍰7 萬4,500 元，吊扣駕駛
    執照12個月，並應參加道路交通安全講習。核此規定，既係
    基於母法之授權而為訂定，且就違反道路交通管理事件統一
    裁罰基準及處理細則附件所示統一裁罰基準表中有關道交條
    例第54條第1 款之裁罰基準內容可知，基準表係依不同違規
    車種，其可能衍生危害交通安全之輕重不同，區分機車、小
    型車、大型車，分別裁以不同之罰鍰標準，其衍生交通秩序
    危害，既不相同，分別處以不同之罰鍰，符合相同事件相同
    處理，不同事件不同處理之平等原則。足見被告依裁罰基準
    表而裁罰原告，已考量原告駕駛車輛之種類、所生交通秩序
    危害等情節，亦無違法加重之情事。是原告上開主張，尚非
    可採。
六、綜上所述，原告確於前述時、地，有「警鈴已響、閃光號誌
    已顯示，闖平交道」之違規行為，被告依道交條例第54條第
    1 款、第24條（漏列第1 項第4 款）及違反道路交通管理事
    件統一裁罰基準表等規定，對原告裁處罰鍰7 萬4,500 元，
    並吊扣駕駛執照12個月，並應參加道路交通安全講習，並無
    違誤。從而，原告訴請撤銷原處分，為無理由，應予駁回。
七、本件事證已臻明確，兩造其餘攻擊、防禦方法及所提證據，
    經核均與判決結果不生影響，爰不一一論列，併此敘明。
八、本件訴訟費用額確定為第一審裁判費300 元，爰依行政訴訟
    法第98條第1 項規定，由敗訴之原告負擔。
中    華    民    國   110    年    10    月    22    日
                  行政訴訟庭   法  官  徐  培  元
上為正本係照原本作成。
如不服本判決，應於判決送達後20日內，向本院提出上訴狀並表
明上訴理由（原判決所違背之法令及其具體內容或依訴訟資料可
認為原判決有違背法令之具體事實），其未載明上訴理由者，應
於提出上訴後20日內向本院補提理由書（上訴狀及上訴理由書均
須按他造人數附繕本，如未按期補提上訴理由書，則逕予駁回上
訴），並應繳納上訴裁判費新臺幣750元。
中    華    民    國   110    年    10    月    22    日
                               書記官  吳  文  彤